【裁判字號】    95,上易,870
【裁判日期】    950621
【裁判案由】    毒品危害防制條例
【裁判全文】
臺灣高等法院刑事判決                 95年度上易字第870號
上  訴  人  臺灣臺北地方法院檢察署檢察官
上  訴  人
即  被  告  甲○○
上列上訴人因毒品危害防制條例案件，不服臺灣臺北地方法院94
年度易字第1733號，中華民國95年3 月31日第一審判決（起訴案
號：臺灣臺北地方法院檢察署94年度偵字第2590號），提起上訴
，本院判決如下：
    主  文
原判決撤銷。
甲○○連續施用第二級毒品，處有期徒刑拾月。扣案之塑膠夾鏈
袋貳個、吸食器壹個、玻璃球壹個、電子秤壹台、塑膠分裝匙參
支均沒收，上開塑膠夾鏈袋內之第二級毒品甲基安非他命（毛重
壹點伍公克，取樣零點零貳捌公克鑑驗用罄）均沒收銷燬。
    事  實
一、甲○○前有違反麻醉藥品管理條例、肅清煙毒條例及藥事法
    等前科，於民國（下同）九十年間因施用毒品案件，經臺灣
    臺北地方法院於九十年十一月二十日以九十年度毒聲字第二
    五０九號裁定送強制戒治，及本院於同年十二月二十日以九
    十年度毒抗字第九九三二號駁回抗告確定，嗣經臺灣臺北地
    方法院於九十二年五月二十八日以九十二年度毒聲字第一０
    一二號裁定停止戒治，所餘期間付保護管束，而於九十二年
    六月二十六日出所（指揮書執行完畢日期為九十二年九月一
    日），保護管束期滿未經撤銷，以執行強制戒治完畢論。同
    案經臺灣臺北地法院於九十一年二月二十五日以九十一年度
    易字第二十號判決，判處持有第一級毒品處有期徒刑一年、
    施用第二級毒品處有期徒刑九月、持有第二級毒品處有期徒
    刑四月，應執行有期徒刑二年，案經本院於九十一年五月十
    四日以九十一年度上易字第八八八號撤銷原判決有關持有第
    一級毒品及定應執行刑部分，改判處持有第一級毒品有期徒
    刑一年，其餘上訴駁回，並改定應執行有期徒刑一年七月確
    定。於九十二年間復因施用第二級毒品，經臺灣臺北地法院
    於九十二年三月二十六日以九十二年度簡字第一０四七號判
    處有期徒刑六月確定。嗣合併執行上開二罪，甫於九十四年
    一月三十一日因縮短刑期假釋出監，縮刑期滿日期為九十四
    年六月十三日，假釋經裁定撤銷，致未執行完畢（尚不構成
    累犯），於九十五年五月三十日縮刑期滿出獄。
二、詎仍無法戒斷毒癮，於上開強制戒治執行完畢（即九十二年
    九月一日）後，五年內又基於施用第二級毒品甲基安非他命
    之概括犯意，自九十四年六月底某日起至九十五年一月九日
    晚上十時許止（不含為警查獲後至採尿時之時間），在台北
    市中山區○○○路○段三八九巷五弄七號租屋處，及綽號「
    小玲」位於台北縣中和南勢角附近某住處等處，利用其所有
    塑膠分裝匙三支及電子秤一台，將少許第二級毒品甲基安非
    他命分裝入所有吸食器及玻璃球（各一個），及「小玲」所
    有之吸食器（未扣案）內，加熱吸食所生煙氣之方式，長期
    施用甲基安非他命多次。為警於九十四年七月十三日凌晨三
    時十分許，在上開租屋處查獲，並扣得上開吸食器、玻璃球
    （各一個）、電子秤一台、塑膠分裝匙三支及以塑膠夾鏈袋
    盛裝內含甲基安非他命成分之透明結晶體二包（毛重1.5 公
    克，取樣0.028 公克鑑驗用罄）；又因案通緝為警於九十五
    年一月十一日查獲後，採尿送請鑑定，而查悉上情。
三、案經臺北縣政府警察局三重分局報請臺灣臺北地方法院檢察
    署檢察官偵查起訴及台北市政府警察局中正第二分局報請臺
    灣臺北地方法院檢察署檢察官偵查移送併案審理。
    理  由
一、上訴人即被告甲○○經合法傳喚無正當理由未到庭應訊，惟
    上揭事實，業據被告甲○○於警詢及原審審理中自白：「（
    我）於九十四年六月底開始施用毒品安非他命，‧‧‧，在
    台北市○○○路○段三八九巷五弄七號施用」、「最近一次
    是在九十五年一月九日晚上二十二時許，在『小玲』的租屋
    處（台北縣中和南勢角附近）臥房內吸食安非他命」、「（
    問：間隔多久吸食一次？）如果說我肚子裡面的瘤在痛的話
    ，那個月每天都會施用，還有如果月事來時肚子痛，那個禮
    拜也都會用。」等語不諱（參見九十四年度毒偵字第二五九
    ０號偵查卷第十一頁、九十五年度毒偵字第六七六號偵查卷
    第六頁、原審九十五年三月十七日審判筆錄第四頁）。
二、又員警於上開時地，先後二次採集被告之尿液檢體（編號：
    0000000000、010265），送請台灣檢驗科技股份有限公司，
    以酵素免疫分析法（EIA）為初步檢驗，並以氣相層析/質譜
    儀法確認（GC/MS） 檢驗，其結果均呈甲基安非他命陽性反
    應，有台北市政府警察局偵辦毒品案件尿液檢體委驗單一張
    及台灣檢驗科技股份有限公司之濫用藥物尿液檢驗報告二件
    在卷可稽（參見九十四年度毒偵字第二五九０號偵查卷第五
    頁、九十五年度毒偵字第六七六號偵查卷第八、九頁）。按
    目前常用之尿液安非他命或嗎啡篩檢方式，包括酵素免疫分
    析法（EIA）、薄層色層分析法（TLC）及放射免疫分析法（
    RIA） 。文獻報告中，確實有藥物或食物因交叉反應，可在
    尿液測試中產生偽陽性之安非他命或嗎啡反應。例如在EIA
    和TLC 之尿液測試中，某些成藥（如減肥藥、解除鼻充血藥
    物、感冒藥劑等）中之成分因與安非他命有類似的作用，而
    可產生與安非他命之交叉反應，使尿液測試呈現偽陽性。但
    利用精密的儀器分析，將可排除偽陽性之可能，而得到正確
    的答案。在良好的操作條件下，以氣相層析質譜儀作藥物及
    其代謝產物之定性及定量分析檢驗，幾乎不會有偽陽性反應
    產生，亦即如尿液中未含有煙毒之反應者，即不可能產生因
    藥物所引起之偽陽性反應（行政院國軍退除役官兵輔導委員
    會榮民總醫院以83年4月7日（83）北總內字第03059 號函、
    行政院衛生署藥物管制藥品管理局92年6月20日管檢字第092
    0004713 號函參照）。本件被告之尿液檢體，均係經鑑定單
    位以EIA初步檢驗，並利用氣相層析質譜儀（GC/MS）為確認
    檢驗，顯可排除被告因服用藥物導致尿液測試呈偽陽性反應
    之可能。又安非他命類藥物經口服投與後，約70﹪於二十四
    小時內自尿液中排出，約90﹪於96小時內自尿中排出，安非
    他命之檢出與其投與方式、投與量、個人體質、採尿時間與
    檢驗儀器精密度等諸多因素有關，依上述資料推斷，最長可
    能不會超過四日（行政院衛生署藥物食品檢驗局81年2月8日
    《81》藥檢壹字第1156函參照）。
三、又扣案以塑膠夾鏈袋盛裝之透明結晶體二包（毛重1.5 公克
    ，取樣0.028 公克鑑驗用罄），經台灣檢驗科技股份有限公
    司濫用藥物實驗室以上開方法鑑驗結果，判定呈安非他命類
    之甲基安非他命陽性反應，有該公司出具之濫用藥物檢驗報
    告足憑（參見九十四年度毒偵字第二五九０號偵查卷第六頁
    ），堪認其內含有第二級毒品甲基安非他命之成分。此外，
    並有被告所有自承為供己施用甲基安非他命之吸食器、玻璃
    球（各一個）、電子秤一台、塑膠分裝匙三支扣案，足信被
    告上開自白確與事實相符，堪以採信。
四、甲○○前因施用毒品案件，經臺灣臺北地方法院於九十年十
    一月二十日以九十年度毒聲字第二五０九號裁定送強制戒治
    ，及本院於同年十二月二十日以九十年度毒抗字第九九三二
    號駁回抗告確定，嗣經臺灣臺北地方法院於九十二年五月二
    十八日以九十二年度毒聲字第一０一二號裁定停止戒治，所
    餘期間付保護管束，而於九十二年六月二十六日出所（指揮
    書執行完畢日期為九十二年九月一日），保護管束期滿未經
    撤銷，以執行強制戒治完畢論，此有卷附被告之本院被告前
    案紀錄表（內含入出監資料）可考。被告於受強制戒治執行
    完畢後，五年內再犯本件毒品危害防制條例第十條第二項之
    施用第二級毒品罪，是被告之犯罪事證明確，應予依法論科
    。
五、核被告所為，係犯毒品危害防制條例第十條第二項之施用第
    二級毒品罪。被告因施用而持有甲基安非他命之行為，不另
    論罪。被告長期施用甲基安非他命多次，時間緊接，手段相
    同，觸犯構成要件相同之罪名，且吸毒犯行因成癮而具有違
    犯人格之一致性，顯係基於同一概括犯意為之，應依刑法第
    五十六條之連續犯規定論以一罪，並加重其刑。被告自九十
    四年七月十三日為警查獲後之某日起至九十五年一月九日止
    ，施用甲基安非他命之犯行，雖未據起訴，然與起訴部分有
    連續犯之裁判上一罪關係，為起訴效力所及，應併予審理。
六、原審對被告予以論罪科刑雖非無見，惟原審判決就諭知沒收
    塑膠夾鏈袋二個部分，在事實中並未明供何用途，為何人所
    有，於何處扣得，而竟於主文及理由中為沒收之諭知，不無
    可議。本件被告雖提上訴，惟未說明如何不服原判決之理由
    ，其上訴固無理由，惟公訴人之上訴意旨執如前述之理由，
    指摘原判決不當，則為有理由，自應由本院將撤銷改判。爰
    審酌被告之上述前案紀錄表（參見本院之被告前案紀錄表）
    ，足認其有如事實欄所示之施用毒品犯行，其施用毒品係自
    我戕害身心健康之行為，被告並未因此衍生其他危害社會治
    安之事件，及其施用毒品之時間，犯後坦承犯行不諱，及生
    活狀況等一切情狀，量處如原審所處之刑，即有期徒刑拾月
    。扣案之塑膠夾鏈袋二個，為被告所有供己持有甲基安非他
    命所用之物；而扣案之吸食器、玻璃球各1 個及電子秤一台
    、塑膠分裝匙三支，均為被告所有供其施用毒品之物，然均
    尚非專供施用第二級毒品之器具，應依刑法第三十八條第一
    項第二款之規定沒收。該塑膠夾鏈袋內之透明結晶體（毛重
    1.5公克，取樣0.028公克鑑驗用罄），內含甲基安非他命之
    成分，應依毒品危害防制條例第十八條第一項前段之規定，
    沒收銷燬。至於為警在九十四年七月十三日凌晨查扣之注射
    針筒及海洛因用塑膠分裝匙各一支，與被告上開施用甲基安
    非他命之行為無涉，且據被告於警、偵訊中均否認為其所有
    （參見九十四年度毒偵字第二五九０號偵查卷第十之一頁、
    九十四年度核退字第三三二九號偵查卷第八頁）；另被告於
    九十五年一月九日晚上施用毒品所用之器具，係綽號「小玲
    」之女子所有之物，此經被告於警詢時供述在卷（參見九十
    五年度毒偵字第六七六號偵查卷第六頁），亦非被告所有之
    物，均不得併予宣告沒收。
七、被告經合法傳喚無正當理由未到庭，不待其到庭陳述，逕行
    判決。
八、據上論斷，應依刑事訴訟法第三百六十九條第一項前段、第
    三百七十一條、第三百六十四條、毒品危害防制條例第十條
    第二項、第十八條第一項前段，刑法第十一條前段、第五十
    六條、第三十八條第一項第二款，判決如主文。
本案經檢察官張啟彬到庭執行職務。
中    華    民    國    95    年    6     月    21    日
                  刑事第三庭審判長法  官  許國宏
                                  法  官  林銓正
                                  法  官  許增男
以上正本證明與原本無異。
不得上訴。
                                  書記官  葉金發
中    華    民    國    95    年    6     月    21    日
附錄本案論罪科刑法條全文：
毒品危害防制條例第十條第二項：
二施用第二級毒品者，處三年以下有期徒刑。


司法院資訊處製作；財團法人民間司法改革基金會備份。
